---
title: "R筆記--(7)主成份分析(2012美國職棒MLB)"
author: "skydome20 (skydome20@gmail.com)"
date: "2016/05/23"
output: 
  html_document:
        css: style.css
---

<a href="http://rpubs.com/skydome20/Table" target="_blank">【R系列筆記】</a>  

------
  
本篇內容，會繼續介紹一些常用的資料探勘模型：   
   
------
   
#**主成份分析(Principal Component Analysis)**   
   
這裡拿網路上一個公開資料，2012年美國職棒MLB的資料，來進行分析，<a href="https://sites.google.com/site/rlearningsite/data/2012MLB.csv?attredirects=0" target="_blank">資料載點如下</a>。   

在本篇文章中，會使用到以下函式：   

* prcomp()：主成份分析的基本函式   

* plot()：繪製陡坡圖(screet plot)，選擇多少個主成份   

* dotchart()：繪製主成份負荷圖(PCA loadings plot) 

* biplot()：繪製主成份負荷圖(PCA loadings plot)    
   
## 1. 主成份分析
當下載好資料後，第一步便是先讀取資料：
```{r}
data <- read.csv("2012MLB.csv",  # 資料檔名 
                 header=T,          # 資料中的第一列，作為欄位名稱
                 sep=",")           # 將逗號視為分隔符號來讀取資料

head(data)
```   
   
在這裡，選擇**一壘安打、二壘安打、三壘安打、全壘打、打點、盜壘次數、四壞球**，這七個變數，進行主成份分析`prcomp()`：   
```{r}
pca <- prcomp(formula = ~ H1B+H2B+H3B+HR+RBI+SB+BB,  #選擇七個變數 
              data = data,                           # 資料
              scale = TRUE)                          # 正規化資料
# 這就是我們的主成份
pca  
```
上面的報表是這樣解釋：   

* Standard deviations：特徵值開根號   

* Rotation：特徵向量，也就是各個主成份，所對應的線性組合(linear combination)的係數   

## 2. 選擇多少個主成份？   

當主成份算出來以後，接下來要做的是「選擇幾個主成份」！   

我們可以繪製「陡坡圖Scree plot」以及「累積解釋圖Pareto plot」：

### ‧陡坡圖(Scree plot)   

```{r}
# 使用plot()函式
plot(pca,         # 放pca
     type="line", # 用直線連結每個點
     main="Scree Plot for 2012MLB") # 主標題

# 用藍線標示出特徵值=1的地方
abline(h=1, col="blue") # Kaiser eigenvalue-greater-than-one rule
```
   
根據**凱莎原則**，特徵值大於1的主成份就可以選取；而且第三個以後的主成份變異趨於平緩，因此選擇**前三個主成份**是比較好的選擇。    


### ‧累積解釋圖(Pareto plot)   
這裡就比較複雜，需要進行四個步驟：

1. 求出每個主成份的特徵值(也就是variance = std^2)   

```{r}
    vars <- (pca$sdev)^2  # 從pca中取出標準差(pca$sdev)後再平方，計算variance(特徵值)
    vars
```   
   
2. 計算每個主成分的解釋比例 = 各個主成份的特徵值/總特徵值   
```{r}
    # 計算每個主成分的解釋比例 = 各個主成分的特徵值/總特徵值
    props <- vars / sum(vars)    
    props
```   
   
3. 累加每個主成份的解釋比例(aggregated effects)
```{r}
    cumulative.props <- cumsum(props)  # 累加前n個元素的值
    cumulative.props
```   

4. 把累積解釋比例畫成圖：
```{r}
    #當我們取前三個主成份，可以解釋 70.64% 的變異
    cumulative.props[3]

    # 累積解釋比例圖
    plot(cumulative.props)
```

所以原本的資料集，經過主成份分析後，會轉換成新的**以主成份代替**的資料集(pca$x)。   
以下步驟是取**前三個主成份**，作為新的資料集：
```{r}
# pca$rotation 
top3_pca.data <- pca$x[, 1:3]
top3_pca.data 
```

## 3. 主成份負荷 (主成份和原變數的關係)  

每一個主成份，都是**原變數經過線性組合**後產生的值。   

而要解釋主成份的話，就需要觀察主成份和原變數之間的關係，也就是觀察原變數在線性組合中的**係數**(特徵向量)，對主成份究竟是正面還是負面、具有多大的影響。

```{r}
# 特徵向量(原變數的線性組合)
pca$rotation
```
   
取**前三個主成份**的特徵向量：
```{r}
top3.pca.eigenvector <- pca$rotation[, 1:3]
top3.pca.eigenvector
```
   
我們可以繪製主成份負荷圖，觀察原變數和主成份之間的關係：
```{r}
first.pca <- top3.pca.eigenvector[, 1]   #  第一主成份
second.pca <- top3.pca.eigenvector[, 2]  #  第二主成份
third.pca <- top3.pca.eigenvector[, 3]   #  第三主成份
```

(以下有用到**排序**的技巧，可以參考<a href="http://www.rpubs.com/skydome20/R-Note3-function_and_package" target="_blank">前篇筆記</a> 內的`order(), sort()`)   

### ‧第一主成份：   

**SB(盜壘)、BB(四壞球)與PC-1呈現正相關**，看起來和「上壘」有關。
```{r}
# 第一主成份：由小到大排序原變數的係數
first.pca[order(first.pca, decreasing=FALSE)]  
# 使用dotchart，繪製主成份負荷圖
dotchart(first.pca[order(first.pca, decreasing=FALSE)] ,   # 排序後的係數
         main="Loading Plot for PC1",                      # 主標題
         xlab="Variable Loadings",                         # x軸的標題
         col="red")                                        # 顏色
```     
   
   
### ‧第二主成份：   
**HR(全壘打)、BB(四壞球)、RBI(打點)與PC-2呈現正相關**，看起來和「打擊者」有關。   
```{r}
# 第二主成份：由小到大排序原變數的係數
second.pca[order(second.pca, decreasing=FALSE)]  
# 使用dotchart，繪製主成份負荷圖
dotchart(second.pca[order(second.pca, decreasing=FALSE)] ,  # 排序後的係數
         main="Loading Plot for PC2",                       # 主標題
         xlab="Variable Loadings",                          # x軸的標題
         col="blue")                                        # 顏色
```     
   

### ‧第三主成份：   
**H1B(一壘安打)、H2B(二壘安打)與PC-3呈現正相關**，看起來和「安打」有關。

```{r}
# 第三主成份：由小到大排序原變數的係數
third.pca[order(third.pca, decreasing=FALSE)]  
# 使用dotchart，繪製主成份負荷圖
dotchart(third.pca[order(third.pca, decreasing=FALSE)] ,   # 排序後的係數
         main="Loading Plot for PC3",                      # 主標題
         xlab="Variable Loadings",                         # x軸的標題
         col="purple")                                     # 顏色
```     
   
我們也可以繪製另一種主成份負荷圖，觀察每個球隊擅長的特性是什麼：

* 右邊的球隊適合上壘，多以盜壘(SB)和四壞球(BB)保送見長，全壘打表現中等(e.g.編號19)   

* 左上方的球隊以力量取勝，在全壘打(HR)和打點(RBI)上有顯著的優勢(e.g.編號11)   

* 下方的球隊不擅長全壘打，但在安打上的表現遠勝於其他球隊，盜壘也有一定水準(e.g.編號5)

```{r}
# 選取 PC1 和 PC2 繪製主成份負荷圖
biplot(pca, choices=1:2)  
```
   
(註)   

根據2012年美國職棒的統計：   

1. 編號19的洛杉磯道奇隊，累積97次盜壘，只有101支全壘打。   

2. 編號11的紐約洋基隊，全壘打產量累積224支，高居全聯盟之冠。      

3. 編號5的舊金山巨人隊，全壘打累積95支，是所有球隊唯一未破百的隊伍；但一壘安打卻將近1000支，盜壘109次。   

------
   
#**總結**  

本篇筆記以2012美國的職棒資料進行主成份分析，練習如何挑選幾個主成份，並且根據主份負荷進行解釋上的探討。

主成份分析，因為會對原始資料進行轉軸，因此有時候會比較難解釋；不過換個角度思考，只要能從主成份中找到有趣的故事，那麼這一次分析往往就能發現有價值的策略或insight。   

It's still a long way to go~   
   
#**Reference**  
本篇筆記參考<a href="https://sites.google.com/site/rlearningsite/factor/pca" target="_blank">R的世界-主成分分析</a>製作而成。  


